臺灣臺中地方法院刑事判決　　　　　　　　　　　　　九十二年度訴字第八四五號
　　公　訴　人　臺灣臺中地方法院檢察署檢察官
　　被　　　告　丁○○
　　選任辯護人　陳鴻謀律師
右列被告因違反稅捐稽徵法案件，經檢察官提起公訴（九十年度偵字第一一六八五號
），本院判決如左：
    主  文
丁○○共同連續商業負責人以明知為不實之事項，而填製會計憑證，處有期徒刑參月
，如易科罰金，以參佰元折算壹日。緩刑貳年。
被訴違反稅捐稽徵法部分無罪。
    事  實
一、丁○○係設在臺中縣太平市○○○路三四六巷十號二樓之「裕通工程企業有限公
    司」（下稱裕通公司）負責人，即為商業會計法所規定之商業負責人，丁○○明
    知其所經營之裕通公司，於民國八十七年十一、十二月間，並無與戊○○（另由
    臺灣高雄地方法院審理）經營之「乙○○○有限公司」（下稱軒利公司，址設新
    竹市○○路十六巷十九弄十七號，名義負責人張潘淑玉）、年籍姓名不詳之成年
    人實際經營之「雙碁實業有限公司」（下稱雙碁公司，址設臺中市○區○○○路
    一二六號三樓之一，由不詳之人偽以丙○○名義開設）及智展實業有限公司（下
    稱智展公司，址設新竹縣竹北市○○○路一五○巷十七號，由不詳之人偽以陳英
    智名義開設）有何進貨交易之事實，竟為求虛增進貨稅額、減少當期應納之營業
    稅額，於八十八年一月初，與「軒利公司」戊○○、「雙碁公司」及「智展公司
    」不詳姓名之實際負責人、水電同業甲○○（另行審結）共同基於以明知為不實
    之事項，而填製會計憑證之概括犯意聯絡，由甲○○在臺中市○○路不詳店內及
    臺中市○○路真鍋咖啡店內，分二次提供上開三家公司已記載完成或交由丁○○
    自行填製完成不實交易項目及金額之如附表所示之統一發票共十一張（其中「軒
    利公司」名義七張，「雙碁公司」、「智展公司」名義各二張），金額合計為新
    臺幣（下同）五百八十九萬三千元（起訴書誤繕為五百八十七萬三千元），並將
    買受人填載為裕通公司，再交予丁○○供其充作進項憑證，而丁○○則交付前開
    統一發票上所載營業額之百分之七為買賣價金，或簽發支票，或以現金交付予甲○○，再由甲○○開立銀貨兩訖之憑證作為收款證明。丁○○取得上開不實統一
    發票後，旋將之交付予不知情之會計師，委由會計師將前開不實統一發票，列為
    進項憑證，而填製會計憑證。嗣於八十八年十一月十五日，丁○○於犯罪被發覺
    前，主動向法務部調查局新竹市調查站自首而接受裁判。
二、案經丁○○自首由法務部調查局新竹市調查站移送臺灣新竹地方法院檢察署呈請
    臺灣高等法院檢察署核轉臺灣高雄地方法院檢察署偵查後，再由臺灣高雄地方法
    院檢察署呈請臺灣高等法院檢察署核轉臺灣臺中地方法院檢察署檢察官偵查起訴
    。
    理  由
壹、有罪部分：
一、訊據被告丁○○對於右揭事實坦承不諱，核與同案共犯甲○○於本院審理中供稱
    有交付統一發票予被告乙節相符，復有前開智展、軒利、雙碁公司出具予裕通公
    司之統一發票共十一張、支票影本附卷可稽（見九十二年度偵字第七一三四號卷
    第九至十八、二三頁），被告自白核與事實相符，足堪採信。本件事證明確，被
    告犯行堪以認定。
二、按統一發票乃商業會計法第十五條第一款所列之原始憑證，屬商業會計憑證之一
    種（參照最高法院八十六年度臺上字第二一八九號判決意旨），又按商業會計法
    第七十一條第一款以明知為不實之事項，而填製會計憑證或記入帳冊之罪，原即
    含有業務上登載不實之本質。刑法第二百十五條之從事業務之人登載不實事項於
    業務上文書罪，與商業會計法第七十一條第一款之商業負責人，以明知為不實之
    事項而填製會計憑證罪，皆規範處罰同一之登載不實行為，應屬法規競合，後者
    為前者之特別規定，依特別法優於普通法之原則，應優先適用商業會計法第七十
    一條第一款之罪論處。核被告所為，係犯商業會計法第七十一條第一款之以明知
    為不實之事項，而填製會計憑證罪（此罪係刑法第二百十五條、第二百十六條之
    特別法，起訴書贅引此二普通法法條，併此指明）。被告與「軒利公司」之戊○○、「雙碁公司」及「智展公司」不詳姓名之實際負責人及甲○○間，就上開犯
    行間，有犯意聯絡與行為分擔，均為共同正犯。被告利用不知情之會計師製作上
    開不實統一發票之會計憑證，為間接正犯。又被告先後取得不實會計憑證之行為
    ，時間緊接，犯罪構成要件相同，顯係基於概括之犯意反覆為之，為連續犯，應
    依刑法第五十六條之規定論以一罪，並加重其刑。被告係對於未發覺之罪自首而
    接受裁判，此有法務部調查局新竹市調查站筆錄在卷可按，應依刑法第六十二條
    前段規定減輕其刑，並依法先加重其刑後減輕之。爰審酌被告竟以虛開發票之方
    式，製作不實會計憑證，影響稅捐機關稽核之正確性及犯罪後已坦承犯行，態度
    尚稱良好等一切情狀，量處如主文所示之刑，及諭知易科罰金之折算標準。又被
    告行為後，刑法第四十一條業已於九十年一月十日修正公布，同年月十二日生效
    ，修正後刑法第四十一條第一項前段規定「犯最重本刑為五年以下有期徒刑以下
    之刑之罪，而受六個月以下有期徒刑或拘役之宣告，因身體、教育、職業、家庭
    之關係或其他正當理由，執行顯有困難者，得以一元以上三元以下折算一日，易
    科罰金。」，與修正前刑法第四十一條規定「犯最重本刑為三年以下有期徒刑以
    下之刑之罪，受六個月以下有期徒刑或拘役之宣告，因身體、教育、職業、家庭
    之關係，執行顯有困難者，得以一元以上三元以下折算一日，易科罰金。」不同
    。比較新舊法結果，以新法較有利於行為人，故依刑法第二條第一項前段規定，
    本件被告所犯上開犯行，自應適用裁判時之法律即修正後刑法第四十一條第一項
    前段之規定，併予諭知易科罰金之折算標準，附此敘明。末查，被告前未曾受有
    期徒刑以上刑之宣告，有臺灣臺中地方法院檢察署刑案資料查註紀錄表及臺灣高
    等法院被告全國前案紀錄表在卷可參，被告坦承犯行，深具悔意，其經此教訓，
    當知警惕而無再犯之虞，本院綜核各情，所宣告之刑，認以暫不執行為適當，併
    予宣告緩刑二年，以啟自新。
貳、無罪部分：
一、公訴意旨另以：被告丁○○係前開裕通公司之負責人，裕通公司屬稅捐稽徵法第
    四十一條之納稅義務人。被告購買前開不實統一發票後，並記載於業務上作成之
    營業人銷售額與稅額申報書上，持以向臺中市稅捐稽徵處以不實進項稅額申請扣
    抵應納營業稅予以行使，總計虛增銷售金額五百八十七萬三千元，逃漏裕通公司
    營業稅二十九萬三千六百五十元，足以生損害於稅務機關對於稅捐稽徵管理之公
    平性及正確性，因認被告另涉有稅捐稽徵法第四十七條第一款、第四十一條之罪
    嫌。
二、按犯罪事實，應依證據認定之，無證據不得認定犯罪事實；不能證明被告犯罪者
    ，應諭知無罪之判決，刑事訴訟法第一百五十四條第二項、第三百零一條第一項
    分別定有明文。又按稅捐稽徵法第四十一條，係結果犯，故無處罰未遂犯之規定
    ，必納稅義務人使用欺罔之手段為逃漏稅捐之方法並因而造成逃漏稅捐之結果，
    始屬相當（最高法院七十年度臺上字第二八四二號、八十三年度臺上字第二一五
    七號判決意旨參照）。
三、訊據被告固承認有前開購買不實統一發票後，並記載於業務上作成之營業人銷售
    額與稅額申報書上，持以向臺中市稅捐稽徵處以不實進項稅額申請扣抵應納營業
    稅予以行使，總計虛增裕通公司銷售金額五百八十七萬三千元之事實，惟堅決否
    認涉有上開犯行，辯稱：伊提出申報後，覺得不妥，已自動補稅，並未逃漏稅捐
    等語。經查：被告事後確已主動補稅，並未造成裕通公司逃漏稅捐之結果，經分
    別向臺灣省中區國稅局、臺灣省中區國稅局臺中縣分局及臺中縣稅捐稽徵處大屯
    分處函查結果，並未發現裕通公司於八十七、八十八年度有何逃漏稅或遭裁罰情
    事，此分別有臺灣省中區國稅局中區國稅三字第○九○○○○三九九三號函、臺
    灣省中區國稅局臺中縣分局中區國稅中縣審第○九○○○○三八八六號函及臺中
    縣稅捐稽徵處大屯分處九十中縣稅屯一字第九○○○二七四七號函及隨函檢送之
    裕通公司營業稅自動報繳年檔及八十九年十一月至十二月營業稅申報書、臺灣省
    中區國稅局中區國稅稽字第○九一○○五一八九二號及隨函檢送之裕通公司八十
    七年度營所稅申報資料、核定通知書、訪談筆錄、部分日記帳及總分類帳、營業
    稅申報書影本附卷可稽（見八十九年偵字第七一三四、九十年度偵字第二三一號
    證物卷第五七、五八、六○、六四至九六頁；九十年度偵字第一一六八五號偵查
    卷第二五六至二七五頁），足認被告上開所辯，應堪採信，此外，本院復查無其
    他積極證據，足認裕通公司確有逃漏稅捐之行為，依上開說明，本件被告之行為
    尚難構成稅捐稽徵法第四十七條第一款、第四十一條之罪甚明。就此部分，依前
    開說明，自應為無罪之諭知。
據上論斷，應依刑事訴訟法第二百九十九條第一項前段、第三百零一條第一項，商業
會計法第七十一條第一款，刑法第十一條前段、第二條第一項、第二十八條、第五十
六條、修正後第四十一條第一項前段、第六十二條前段、第七十四條第一款，罰金罰
鍰提高標準條例第一條前段、第二條，判決如主文。
中      華      民      國     九十三     年      七      月   二 十    日
                              臺灣臺中地方法院刑事第十一庭
                                  審判長法  官  蔡  名  曜
                                        法  官  黃  渙  文
                                        法  官  蔡  美  華
右正本證明與原本無異。
如不服本判決，應於判決送達後十日內向本院提出上訴狀，上訴於臺灣高等法院臺中
分院( 須附繕本 )。
                                        書記官
中    華    民    國      九十三      年       七      月     二十二    日
附錄論罪科刑法條
商業會計法第七十一條：
商業負責人、主辦及經辦會計人員或依法受託代他人處理會計事務之人員有左列情事
之一者，處五年以下有期徒刑、拘役或科或併科新台幣十五萬元以下罰金：
一  以明知為不實之事項，而填製會計憑證或記入帳冊者。
二  故意使應保存之會計憑證、帳簿報表滅失毀損者。
三  意圖不法之利益而偽造、變造會計憑證、帳簿報表內容或撕毀其頁數者。
四  故意遺漏會計事項不為記錄，致使財務報表發生不實之結果者。
五  其他利用不正當方法，致使會計事項或財務報表發生不實之結果者。
附表：
編號    開立發票公司       發票金額          買受人         統一發票號碼
一      智展公司           201000元          裕通公司      ＳＺ00000000
0、    智展公司           790000元          裕通公司      ＳＺ00000000
0、    軒利公司           355000元          裕通公司      ＳＺ00000000
0、    軒利公司           278000元          裕通公司      ＳＺ00000000
0、    軒利公司           681000元          裕通公司      ＳＺ00000000
0、    軒利公司           553000元          裕通公司      ＳＺ00000000
0、    軒利公司           672000元          裕通公司      ＳＺ00000000
0、    軒利公司           681000元          裕通公司      ＳＺ00000000
0、    軒利公司           620000元          裕通公司      ＳＨ00000000
十、    雙綦公司           558000元          裕通公司      ＳＨ00000000
十一    雙綦公司           504000元          裕通公司      ＳＨ00000000
